【裁判字號】    88,交自,4
【裁判日期】    890523
【裁判案由】    過失傷害
【裁判全文】
臺灣基隆地方法院刑事判決                            八十八年度交自字第四號
    自  訴  人  丁○○
    被      告  甲○○
                丙○○
    右  一  人
    選任辯護人  錢裕國
右列被告等因過失傷害案件，經自訴人提起自訴，本院判決如左：
    主      文
丙○○因過失傷害人，處罰金仟元，罰金如易服勞役，以參佰元折算壹日。
甲○○因過失傷害人，處罰金仟元，罰金如易服勞役，以參佰元折算壹日。
    事      實
一、甲○○、丙○○於民國（下同）八十八年五月三十一日十九時二十分許，自基隆
    市○○街準備橫越明德一路路口，本應注意行人穿越道路在設有行人穿越道、人
    行天橋或人行地下道者，必須經由行人穿越道、人行天橋、人行地下道穿越，不
    得在其三十公尺範圍內穿越道路，因當時天候昏暗、正值下雨、視線不清等狀況
    ，本應經過人行地下道或行人穿越道方得穿越馬路，而依當時路況良好、人行地
    下道並無障礙物等情形，亦無不能注意之情事，竟疏未注意行走人行地下道或行
    人穿越道，仍貿然橫越馬路，適丁○○亦於該時駕駛車牌號碼ＩＳＳ─四００號
    重型機車，沿基隆市○○○路由台北縣汐止市往基隆方向行駛，亦疏未注意減速
    慢行及車前狀況，作隨時停車之準備並採取必要之安全措施，仍以四十公里之時
    速行駛，致丁○○所駕駛之機車因車速過快煞車不及，撞及甲○○、丙○○，致
    丁○○跌倒於地，受有右胸外側鈍傷之傷害。
二、案經丁○○向本院提起自訴。
    理      由
一、訊據被告甲○○、丙○○固均坦承於右揭時、地穿越馬路時，遭自訴人撞及，致
    自訴人跌倒於地受傷之事實不諱，惟均矢口否認有何過失行為，被告甲○○辯稱
    ：當時其走斑馬線，本件車禍其並無過失云云；被告丙○○辯稱：本件事故之撞
    擊點，於另案（本院八十八年交易字第八七號過失傷害案件）由偵查至審判，伊
    均陳述係位於斑馬線，反而自訴人之陳述前後不一，且由工東街與明德二路口，
    即有一行人穿越道可供行走，伊何須刻意繞一大圈由離該行人穿越道八至十公尺
    處穿過馬路，況由明德二路之現場照片可知，該馬路之分隔島上樹木栽植濃密，
    伊欲穿越已有困難，且案發當時下大雨，伊何庸不顧衣服將因此沾濕，而刻意橫
    越馬路，又案發當時下大雨，伊與另一被告甲○○二人共撐一把傘，怎可能走的
    很快，甚至「衝出」之理？故對本件車禍發生，伊並無過失云云。惟查，右揭犯
    罪事實業據自訴人於本院審理中指訴綦詳，證人乙○○亦於本院審理中證稱：「
    我聽到車輛撞擊聲，我由窗戶看出去，看到有人跌倒在外車道，位置離斑馬線很
    遠。」及「（畫於照片中）離斑馬線約六公尺」等語，參諸案發當時天色昏暗，
    又下大雨，自訴人車速不至過快，自訴人自稱時速四十公里，尚稱合理，若被告
    確係於斑馬線上遭自訴人撞及，以四十公里之時速，再加上被告二人之體重，則
    被告二人是否有可能被撞彈開離斑馬線達六公尺遠之處，已非無疑，足認被告二
    人於案發當時應非由行人穿越道穿越馬路，致遭自訴人撞及；此外，復有道路交
    通事故調查表一紙、長庚紀念醫院診斷證明書一紙、現場照片等附卷可稽。
二、按行人穿越道路在設有行人穿越道、人行天橋或人行地下道者，必須經由行人穿
    越道、人行天橋或人行地下道穿越，不得在其三十公尺範圍內穿越道路，道路交
    通安全規則第一百三十四條第一款定有明文。被告二人於案發當時本應注意上開
    規定穿越馬路，且依當時情形路面良好、人行地下道並無障礙物等情狀觀之，並
    無不能注意之情事，竟仍疏於注意未經由行人穿越道或人行地下道穿越馬路，貿
    然遽行穿越馬路，致遭自訴人所駕駛之機車撞及，自訴人因而倒地受傷，被告二
    人自有應注意能注意而不注意之過失，被告二人否認其有過失，尚不足採。自訴
    人因本件車禍受傷，與被告二人之過失行為間並有相當因果關係，是本件事證已
    明，被告二人之犯行洵堪認定。
三、又按行車速度在市區○○道上，時速不得超過三十公里，郊外慢車道上時速不得
    超過四十公里；行經無號誌之交叉路口，或因雨霧致視線不清時，均應減速慢行
    ，作隨時停車之準備；汽車行駛時，駕駛人應注意車前狀況，並隨時採取必要之
    安全措施。道路交通安全規則第九十三條第二款、第四款、第九十四條第三項分
    別定有明文。本件車禍肇事當時為夜間，且天雨視線不清，自訴人應注意前揭規
    定小心駕駛，且依當時情形並無不能注意減速慢行及車前狀況，竟仍疏未注意，
    以四十公里之時速行駛，迨發現被告二人時，已煞車不及，致撞及被告二人，為
    本件車禍之肇事原因，業經本院八十八年度交易字第八七號刑事判決所認定。是
    自訴人就本件車禍之發生雖與有重大過失，惟仍不能因此解免被告二人過失之刑
    責，併此敘明。
四、核被告甲○○、丙○○所為，係犯刑法第二百八十四條第一項前段之過失傷害罪
    。原審酌被告二人之素行尚佳、過失比例僅有百分之十、且被告二人亦因本件事
    故受有傷害，迄今尚未痊癒、及至今仍未與自訴人達成民事和解等一切情狀，量
    處如主文所示之刑，並諭知易服勞役之標準。
據上論斷，應依刑事訴訟法第三百四十三條、第二百九十九條第一項前段、刑法第二
百八十四條第一項前段、第四十二條第二項，罰金罰鍰提高標準條例第一條前段、第
二條，判決如主文。
中      華      民      國      八十九      年      五    月  二十三    日
                                臺灣基隆地方法院交通法庭
                                      法  官  林  火  炎
右正本證明與原本無異。
對於本件判決如有不服，應於收受送達後十日內，向本院提出上訴書狀，上訴於臺灣
高等法院，並按他造當事人之人數附具繕本。
                                      書記官  黃  致  祥
中      華      民      國      八十九      年      五    月   三十一   日
附錄論罪法條：
刑法第二百八十四條第一項前段：
因過失傷害人者，處六月以下有期徒刑、拘役或五百元以下罰金。


司法院資訊處製作；財團法人民間司法改革基金會備份。
